【裁判字號】    90,交聲,49
【裁判日期】    900731
【裁判案由】    聲明異議
【裁判全文】
臺灣嘉義地方法院交通事件裁定                        九十年度交聲字第四九號
    原處分機關  交通部公路局嘉義區監理所
    受處分人即  甲○○
    異  議  人
右列受處分人因違反道路交通管理處罰條例案件，對於臺灣省公路局嘉義區監理所八
十八年四月一日所為之處分（原處分案號：嘉監五字第裁七○－Ｌ00000000
號），聲明異議，本院裁定如左：
    主  文
原處分撤銷。
甲○○不罰。
    理  由
一、原處分機關係以異議人即受處分人甲○○，於民國八十九年十二月七日二十三時
    分許，駕駛車牌號碼Ｎ六─八三七五號自小客車，行經道路修理地段即嘉義縣道
    一六八線公路三點三公里處即東石大橋時，因未減速慢行，作隨時停車之準備，
    致撞擊林武雄所駕駛車牌號碼ＬＶＴ─六八０號重型機車（其上附載林鄭枝香）
    發生車禍，致使林武雄受有頭部外傷、右大拇指裂傷、左手第二、五指、左足擦
    傷、左肩左踝挫傷之傷害；林鄭枝香受有左小腿擦傷、裂傷、右小腿擦傷、胸腹
    挫傷之傷害，爰依修正前道路交通管理處罰條例第六十一條第二項規定，於九十
    年五月一日以嘉監五字第裁七○－Ｌ00000000號，裁處異議人吊扣駕照
    三個月云云。
二、訊據異議人甲○○堅決否認有違反修正前道路交通管理處罰條例第六十一條第二
    項規定之行為，辯稱：其駕駛自小客車行經上開路段時，係以時速二十至三十公
    里行駛，已減速慢行，並隨時準備停車。本件係林武雄逆向行駛，駛入異議人車
    道，致林武雄及林鄭枝香受傷等語。
三、按行經彎道、坡路、狹路、狹橋、隧道、泥濘或積水道路、無號誌之交岔路口、
    道路修理地段或行近工廠、學校、醫院、車站、會堂、娛樂、展覽、競技等公共
    場所出、入口及其他人車擁擠處所，或因雨霧致視線不清或道路發生臨時障礙時
    ，均應減速慢行，作隨時停車之準備，道路交通安全規則第九十三條第四款固有
    明文，又修正前道路交通管理處罰條例第六十一條第二項規定：「汽車駕駛人，
    駕駛汽車違反道路交通安全規則，因而肇事致人受傷者，吊扣其駕駛執照三個月
    至六個月」，係以汽車駕駛人之肇事致人受傷，與違反道路交通安全規則間有因
    果關係為前提。
四、經查：
  （一）證人林武雄經傳未到，惟其於警訊時陳稱：「當時我騎ＬＶＴ─六八０號重
        機後載妻子鄭枝香，由東石往朴子方向行駛，因有東石大橋東側施工，行經
        肇事地，有一大低凹處（係施工填土不平）因要閃避該低凹處，而侵入對向
        車道，適逢有甲○○駕Ｎ六─八三七五號自小客（朴子往東石方向），我之
        車頭部位擦撞至自小客車之左前方保險桿部位，而人車倒地，夫妻皆受傷」
        ，「當時時速約三、四十公里，「我認為我為了要閃避此低凹處而侵入對向
        車道，而與人擦撞，是我不對」等語（詳八十九年十二月八日警訊筆錄），
        且證人即林武雄之妻林鄭枝香亦於警訊中陳稱：「當時我丈夫騎ＬＶＴ─六
        八０號重機，我坐在後面，由東石往朴子方向行駛，行駛至肇事地，因我丈
        夫林武雄要閃避東石大橋東側下之低凹處，而侵入對向車道」等語（詳八十
        九年十二月十一日警訊筆錄），足證林武雄確有駕駛重型機車侵入來車車道
        之行為。
  （二）依現場照片所示，異議人之自小客車受損位置，係自車身左前方保險桿延伸
        至左前門，則異議人之自小客車左前方保險桿為撞擊點。再依道路交通事故
        調查報告表所附現場圖所示，林武雄之重型機車係倒在該路段道路中間位置
        ；異議人之自小客車則在南側車道，係在遵行車道內行駛，則應係林武雄駕
        駛重型機車為閃避道路低凹處，突然駛入來車車道，由異議人自小客車之左
        前方擦撞自小客車之左前方保險桿，致其本身及林鄭枝香受傷之事實甚明。
        雖異議人自陳以時速二十至三十公里速度行駛，已減速慢行等語尚乏證據證
        明，但亦無證據證明異議人未減速，自不能為不利於異議人之推定。且依當
        時情形，縱異議人未減速慢行，仍難避免林武雄之重型機車突由左側駛至之
        行為。是林武雄與林鄭香枝之受傷，與異議人之駕駛行為，難謂有因果關係
        。原處分機關率以受處分人未減速慢行，作隨時停車之準備，致撞擊林武雄
        所駕駛之重型機車，致林武雄、林鄭枝香受傷，裁處異議人吊扣駕照三個月
        自難謂適法。異議人聲請撤銷原處分，為有理由，原裁決處分既非適法，自
        應予以撤銷，由本院諭知受處分人不罰。
四、據上論結，應依道路交通案件處理辦法第二十條，裁定如主文。
中    華    民    國      九十        年      七      月      三十一    日
臺灣嘉義地方法院交通法庭
                                法  官  張  育  彰
右正本證明與原本無異。
如不服本裁定，應於裁定送達後五日內向本院提出抗告狀（應附繕本）。
中    華    民    國      九十        年      七      月      三十一    日
                                書記官  馮  澤  文


司法院資訊處製作；財團法人民間司法改革基金會備份。
